【裁判字號】    99,訴,2040
【裁判日期】    990615
【裁判案由】    損害賠償
【裁判全文】
臺灣臺北地方法院民事判決              99年度訴字第2040號
原      告  甲○○
被      告  庚○○
            丁○○
            丙○○
            乙○○
            己○○
            戊○○
上列當事人間請求侵權行為損害賠償事件，本院判決如下：
    主  文
原告之訴駁回。
訴訟費用由原告負擔。
    事實及理由
一、本件原告起訴主張：被告庚○○、唐斯准分任台北市政府警
    察局分局長、刑警隊隊長，明知原告於民國96年12月21日下
    午，在台北市○○○路○段79號永達保險經紀人股份有限公
    司門前人行道，對該公司以存款為名招攬保險，騙取保戶投
    保，造成保戶損害，而身穿布衣抗議，係正當合法正義行為
    ，詎被告所屬中山二派出所警員即被告丙○○、乙○○、己○○等人，明知該公司未經合法告訴，即非法逮捕原告，迄
    96年12月22日17時50分許，始經台北地方法院檢察署檢察官
    諭知交保，總計非法拘禁達28時10分鐘，原告遭被告非法逮
    捕至台北市政府警察局中山分局，被告等不依法釋放，並侮
    辱說是調查局會見笑，嚴重侵害原告生命自由人格身分等權
    益，造成身心受損。又被告張瑜係台灣台北地方法院法官
    ，於審理98年度審補字第1642號案時，未依法告發即裁定命
    補繳高額裁判費，有違公務員服務法第6條、刑法第129條、
    130條、134條、憲法第7條、8條、16條及公民與政治權力國
    際人權公約等規定，有利用職權使原告不堪財力負擔，打消
    訴訟，讓侵權行為人逍遙法外。爰本於民法第184條、186條
    、187條、195條等侵權行為損害請求權之法律關係提起本訴
    ，並聲明：(一)被告應給付原告新台幣12萬元，及自96年12月
    22日起至清償日止，按年息5%計算利息。(二)被告應以登報及
    網路道歉式回復原告名譽。
二、按原告之訴，依其所訴之事實，在法律上顯無理由者，法院
    得不經言詞辯論，逕以判決駁回之，民事訴訟法第249 條第
    2項定有明文。
三、經查：
  (一)按公務員因故意違背對於第三人應執行之職務，致第三人受
    損害者，負賠償責任，民法第186條第1項前段固有明文。惟
    該條項係以公務員因故意違背其公法上之職務行為，致第三
    人之權利因而受損害時，始負侵權行為損害賠償責任。且，
    民法第186條既已就公務員執行職務之侵權責任，已有特別
    規定，要無適用同法第184條關於一般侵權行為規定之餘地
    （最高法院98年度台上字第751號判決意旨參照）。
  (二)本件原告係依侵權行為之法律關係為主張，然依其所指主張
    之事實內容，係基於被告丙○○、乙○○、己○○非法逮捕
    拘禁原告，被告庚○○、丁○○未依法釋放原告並施以侮辱
    ，侵害原告生命自由人格法益，被告戊○○執行審判職務時
    侵害原告之訴訟權等為由，請求被告負損害賠償責任。此核
    屬被告基於公務員身分執行職務而行使公權力時所發生，於
    此情形國家賠償法相較於民法關於侵權行為之規定，為特別
    法而應優先適用，原告應優先依國家賠償法，而非逕依民法
    侵權行為之規定，向被告請求損害賠償。且查，原告因於96
    年12月21日中午至臺北市○○○路○段79號前，身帶白布條
    抗議，遭永達保險經紀人股份有限公司告訴代理人黃國珍報
    警處理，嗣台北市政府警察局中山分局中山二派出所警員獲
    報前至現場處理時，甲○○基於妨害公務之故意，對前往處
    理之被告乙○○、己○○以「架拐子」、撕毀彼等衣服之方
    式施以強暴，而遭逮捕，嗣於當日下午2時30分左右，該分
    局警員王石文持逮捕通知書，交由原告及其家屬，惟遭原告
    及其家屬拒絕簽收之事實，有台灣台北地方法院公務電話紀
    錄及臺北市政府警察局中山分局所出具之逮捕通知書在卷可
    按（見台灣台北地方法院96年度提字第1號卷第5頁至第7頁
    ）。本件警方於受理黃國珍之報案並趕往現場處理時，發覺
    原告正身帶白布條指摘足以毀損他人名譽之事，此即符合刑
    事訴訟法第88條現行犯之要件，警方依法逕行逮捕原告，並
    於逮捕後持逮捕通知書交由原告及其家屬簽收，雖經其等拒
    簽，惟逮捕通知書上既已載明逮捕拘禁之原因，應認本件警
    方所為之逮捕係依法定程序為之，則被告員警當日逮捕原告
    之行為核屬依法執行司法警察職務之範疇，要難憑此即認被
    告庚○○、丁○○、丙○○、乙○○、己○○等人有故意違
    背司法警察職務之行為，致侵害原告之生命權、自由權及人
    格權。又被告庚○○、丁○○、丙○○、乙○○、己○○等
    人，彼此間並無私法上之僱用關係存在，是原告主張庚○○
    、丁○○依民法第188條規定與丙○○、乙○○、己○○等
    人間負僱用人之賠償責任，更屬誤解，並無可取。
  (三)原告提起本件訴訟，於起訴狀中未列明被告應給付金額，亦
    未繳納裁判費，承辦法官張瑜裁定命原告補正應受判決事
    項聲明、請求金額及查明被告唐斯准之住居所，核屬依民事
    訴訟法第244條、第249條第1項但書之規定所為處置，原告
    若認裁定不當，亦得於法定期間內依法抗告，難認原告之訴
    訟權有任何損害之情事。況按有審判或追訴職務之公務員，
    因執行職務侵害人民自由或權利，就其參與審判或追訴案件
    犯職務上之罪，經判決有罪確定者，適用本法規定，國家賠
    償法第13條定有明文，被告張瑜為職司審判職務之法官，
    自應適用國家賠償法第13條規定，原告未證明被告張瑜因
    執行職務侵害其自由或權利，且經刑事判決確定有罪之前，
    逕行提起本件訴訟，亦屬無據。
  (四)原告另以督察室等人列為本件訴訟被告，惟原告表明之被告
    督察室等人名義，非具有具體確定名稱之自然人，並無事人
    能力，此部分程序瑕疵無法補正，此部分請求應予駁回。
四、從而，原告依民法第184條、第186條、第187條、第195條之
    法律關係，訴請被告應給付原告12萬元，及加計自96年12月
    22日起算之法定遲延利息；並以登報及刊登網路方式道歉以
    回復原告之名譽，顯無理由，不應准許。原告所訴之事實，
    於法律上既顯無理由，業如前述，爰不經言詞辯論，逕以判
    決駁回之。
五、據上論結，原告起訴顯無理由。依民事訴訟法第249條第2項
    、第78條，判決如主文。
中    華    民    國    99    年    6     月    15    日
                  民事第一庭    法  官  熊志強
以上正本係照原本作成
如對本判決上訴，須於判決送達後20日內向本院提出上訴狀
中    華    民    國    99    年    6     月    15    日
                                書記官  謝盈敏

司法院資訊處製作；財團法人民間司法改革基金會備份。
